臺灣士林地方法院民事判決　九十一年度訴字第一六九號
　　原　　　告　　庚○○
　　複　代理人　　甲○○
　　被　　　告　　周睿瑜
　　　　　　　　　己○○
　　　　　　　　　丁○○
　　　　　　　　　戊○○
　　法定代理人　　辛○○
　　訴訟代理人　　乙○○
右當事人間請求清償借款等事件，本院判決如左：
    主      文
被告戊○○、己○○、丁○○、周睿瑜（原名丙○○）應連帶給付原告新臺幣陸拾壹
萬仟肆佰伍拾元，及自民國九十年十月十八日起至清償日止，按週年利率百分之六
計算之利息。
被告乙○○、周睿瑜（原名丙○○）應連帶給付原告新臺幣捌萬仟伍佰元，及自民
國九十年十月十六日起至清償日止，按週年利率百分之六計算之利息。
被告鼎昂實業有限公司、周睿瑜（原名丙○○）應連帶給付原告新臺幣貳拾柒萬柒佰
伍拾元，及自民國九十年十一月二十日起至清償日止，按週年利率百分之六計算之利
息。
訴訟費用由被告戊○○、己○○、丁○○、周睿瑜（原名丙○○）連帶負擔十分之六
，被告乙○○、周睿瑜（原名丙○○）連帶負擔十分之一，被告鼎昂實業有限公司、
周睿瑜（原名丙○○）連帶負擔十分之三。
本判決第一、二、三項得假執行。
    事      實
甲、原告方面：
  一、聲明︰
      如主文第一、二、三項所示，並願供擔保，請准宣告假執行。
  二、陳述：被告周睿瑜（原名丙○○，以下同）自民國八十九年間起陸續向原告借
      款，並交付分別由戊○○、乙○○、鼎昂實業有限公司所簽發、經其或己○○
      、丁○○等人所背書如附表所示之支票六紙，詎屆期付款之提示均不獲兌現，
      為此依票據法律關係，訴請被告周睿瑜、戊○○、己○○、丁○○、乙○○、
      鼎昂實業有限公司分別連帶給付票款如聲明所示，及自提示日起至清償日止，
      按週年利率百分之六計算之利息，並以競合合併，依消費借貸關係向被告周睿
      瑜請求。
  三、證據：提出支票暨退票理由單、戶籍謄本各六件、公司變更登記表影本一件為
      證。
乙、被告方面：
  一、被告周睿瑜未於最後言詞辯論期日到場，惟據其以前到場所為之聲明及陳述略
      以：
    (一)聲明：駁回原告之訴及其假執行之聲請。
    (二)陳述：不爭執支票及簽名之真正。伊介紹己○○及凱觀貿易有限公司持系爭支
      票向原告借款，如附表編號、所示之債務借款人為己○○、如附表編號
      至所示之債務借款人為凱觀貿易有限公司，伊僅係背書人，應由借款人負責
      清償債務。
  二、被告丁○○未於最後言詞辯論期日到場，惟據其以前到場所為之聲明及陳述略
      以：
    (一)聲明：駁回原告之訴及其假執行之聲請。
    (二)陳述：不爭執所示支票簽名之真正。惟如附表編號、所示債務借款人為伊
      前夫即被告己○○，伊僅係背書人，不清楚借款或票款之用途。
  三、被告乙○○、鼎昂實業有限公司未於最後言詞辯論期日到場，惟據其以前到場
      所為之聲明及陳述略以：
    (一)聲明：駁回原告之訴及其假執行之聲請。
    (二)陳述：不爭執支票及簽名之真正。如附表編號至所示債務借款人為凱觀貿
      易有限公司，應由該公司負責清償債務。目前鼎昂實業有限公司經營不善，已
      無力清償票款。
    (三)證據：提出支票暨退票理由單影本各四件為證，並聲請訊問證人即凱觀貿易有
      限公司負責人楊錫勝。
  四、被告己○○、戊○○未於言詞辯論期日到場，亦未提出書狀作何聲明或陳述。
    理      由
壹、程序方面：
一、被告周睿瑜、丁○○、乙○○、鼎昂實業有限公司未於最後言詞辯論期日到場、
    被告己○○、戊○○未於言詞辯論期日到場，核均無民事訴法第三百八十六條各
    款所列情形，爰依原告之聲請，由其一造辯論而為判決。
二、本件原告對被告周睿瑜起訴，係基於同一目的以單一聲明，主張二訴訟標的（消
    費借貸與票據關係）請求，屬客觀訴之合併中重疊合併之形態，合先敘明。
貳、實體方面：
一、本件原告起訴主張：被告周睿瑜自八十九年間起陸續向原告借款，並交付分別由
    戊○○、乙○○、鼎昂實業有限公司所簽發、經其或己○○、丁○○等人所背書
    如附表所示之支票六紙，詎屆期為付款之提示均不獲兌現，為此依票據法律關係
    ，訴請被告周睿瑜、戊○○、己○○、丁○○、乙○○、鼎昂實業有限公司分別
    連帶給付如主文所示之票款，及分別自提示日起至清償日止，按週年利率百分之
    六計算之利息，並以競合合併，依消費借貸關係向被告周睿瑜請求等語。被告周
    睿瑜、丁○○、乙○○、鼎昂實業有限公司未於最後言詞辯論期日到場，惟據其
    以前到場所為之陳述則以：不爭執支票及簽名之真正，如附表編號、所示之
    債務借款人為己○○、如附表編號至所示之債務借款人為凱觀貿易有限公司
    ，被告乙○○、鼎昂實業有限公司僅係發票人，被告周睿瑜、丁○○僅係背書人
    ，應由借款人負責清償債務等語以資抗辯。被告己○○、戊○○未於言詞辯論期
    日到場，亦未提出書狀作何聲明或陳述。
二、本件原告主張其執有如附表所示、分別由被告戊○○、乙○○、鼎昂實業有限公
    司所簽發、被告己○○、丁○○、周睿瑜所背書之六紙支票，屆期提示均不獲兌
    現之事實，已據其提出支票及退票理由單各六紙為證，核屬相符，且為被告周睿
    瑜、丁○○、乙○○、鼎昂實業有限公司所不爭執，應認原告之主張為真實。
三、按「在票據上簽名者，依票上所載之文義負責」；「發票人對於執票人應照支票
    文義擔保支票之支付」；「執票人於第一百三十條所定提示期限內，為付款之提
    示而被拒絕者，對於前手得行使追索權」；「發票人、承兌人、背書人及其他票
    據債務人，對於執票人連帶負責」；「又執票人向支票債務人行使追索權時，得
    請求自為付款提示日起之利息，如無約定利率者，依年利六釐計算」，票據法第
    五條第一項、第一百二十六條、第一百三十一條第一項前段、第九十六條第一項
    、第一百三十三條分別定有明文。又按，「票據行為為不要因行為，即不以給付
    之原因為要素而得成立之行為，凡簽名於票據之人，不問原因如何，均須依票上
    所載文義負責，除執票人取得票據係出於惡意或詐欺者外，發票人不得以自己與
    執票人前手所存抗辯之意由，對抗執票人」（最高法院四十九年度臺上字第六七
    八號判例參照）。本件被告既分別為如附表所示支票之發票人、背書人，且無法
    證明原告係出於惡意或詐欺而取得系爭支票，則自不得以其與原告之前手所存之
    抗辯事由，對抗原告。從而，原告基於票據之法律關係，訴請被告戊○○、己○○、丁○○、周睿瑜連帶給付原告六十一萬三千四百五十元，及自提示日即九十
    年十月十八日起至清償日止，按週年利率百分之六計算之利息，被告乙○○、周
    睿瑜連帶給付原告八萬三千五百元，及自提示日即九十年十月十六日起至清償日
    止，按週年利率百分之六計算之利息，被告鼎昂實業有限公司、周睿瑜連帶給付
    原告二十七萬七百五十元，及自提示日即九十年十一月二十日起至清償日止，按
    週年利率百分之六計算之法定遲延利息，為有理由，應予准許。
四、末按原告對於同一被告，為同一目的主張數項法律關係，請求法院依其單一之聲
    明而為裁判者，此為訴之重疊或選擇或競合之合併。此種訴之合併，發生於請求
    權競合情形，惟其目的同一，聲明單一，其數項請求權應於同一訴訟程序為裁判
    ，始得就其單一聲明應否准許為判斷。法院於認其中一項請求有理由，可為原告
    勝訴判決，而無庸審酌他項請求是否有理由。查本院既已依票據法律關係准原告
    之請求，則對於原告關於消費借貸法律關係之主張，已無審究之必要，附此敘明
    。
五、本件係命清償票據上債務之判決，爰依民事訴訟法第三百八十九條第一項第四款
    規定，職權宣告假執行。
六、本件判決基礎已臻明確，兩造其餘之攻擊防禦方法及訴訟資料經本院斟酌後，核
    與判決不生影響，無一一論述之必要，併予敘明。
七、據上論結，本件原告之訴為有理由，依民事訴訟法第三百八十五條第一項前段、
    第七十八條、第八十五條第二項、第三百八十九條第一項第四款判決如主文。
附表：
┌─┬───┬───┬─────┬────┬────┬───┬──────┐
│編│發票人│背書人│票      號│發票日：│提示日：│面額：│付   款   人│
│號│      │      │          │年月日  │年月日  │元    │            │
├─┼───┼───┼─────┼────┼────┼───┼──────┤
││戊○○│己○○│QG0000000 │90.9.20 │90.9.20 │34500 │臺北國際商業│
│  │      │丁○○│          │        │        │      │銀行天母分行│
│  │      │丙○○│          │        │        │      │            │
├─┼───┼───┼─────┼────┼────┼───┼──────┤
││同右  │同右  │QG0000000 │90.10.15│90.10.18│268450│同右        │
├─┼───┼───┼─────┼────┼────┼───┼──────┤
││乙○○│丙○○│FA0000000 │90.10.12│90.10.16│83500 │北投區農會立│
│  │      │      │          │        │        │      │農分部      │
├─┼───┼───┼─────┼────┼────┼───┼──────┤
││鼎昂實│同右  │BQ0000000 │90.10.15│90.10.16│84350 │彰化商業銀行│
│  │業有限│      │          │        │        │      │天母分行    │
│  │公司  │      │          │        │        │      │            │
├─┼───┼───┼─────┼────┼────┼───┼──────┤
││同右  │同右  │BQ0000000 │90.10.31│90.11.7 │96400 │同右        │
├─┼───┼───┼─────┼────┼────┼───┼──────┤
││同右  │同右  │BQ0000000 │90.11.18│90.11.20│90000 │同右        │
└─┴───┴───┴─────┴────┴────┴───┴──────┘
中　　　華　　　民　　　國　　九十一　　年　　五　　月　　　二十二　　　日
                                        臺灣士林地方法院民事第三庭
~B法　　　官　陳玉曆
右為正本係照原本作成。
如對本判決上訴須於判決送達後廿日內向本院提出上訴狀。
中　　　華　　　民　　　國　　九十一　　年　　五　　月　　　二十二　　　日
~B法院書記官　謝金宏
